【裁判字號】    96,重訴,510
【裁判日期】    970716
【裁判案由】    侵權行為損害賠償
【裁判全文】
臺灣板橋地方法院民事判決             96年度重訴字第510號
原      告  甲○○
法定代理人  乙○○
訴訟代理人  林月雪  律師
被      告  丙○○
                      樓
訴訟代理人  韓邦財  律師
            魏釷沛  律師
上列當事人間請求侵權行為損害賠償事件，經本院於民國97年6
月18日言詞辯論終結，判決如下：
    主  文
被告應給付原告新臺幣陸佰拾肆萬貳仟零貳拾捌元，及自民國
九十六年四月二十五日起至清償日，按週年利率百分之五計算之
利息。
原告其餘之訴駁回。
訴訟費用由被告負擔三分之二，餘由原告負擔。
本判決第一項於原告以新臺幣貳佰壹拾壹萬肆仟元供擔保後，得
假執行，但被告如以新台幣陸佰拾肆萬貳仟零貳拾捌元為原告
預供擔保，或將請求之標的物提存，得免為假執行。
原告其餘假執行之聲請駁回。
    事實及理由
壹、原告主張：
一、兩造係設於台北縣五股鄉○○路○ 段20號祥億汽車貨運股份
    有限公司（以下稱祥億公司）之員工，二人於民國95年1 月
    30 日20 時許，在祥億公司卸貨區內，因細故而生口角，被
    告竟基於傷害他人身體之犯意，持酒瓶朝原告之頭部重擊一
    下後，致原告受有頭部血腫之傷害，原告隨即自行騎乘車號
    pp w －772號重機車離去，詎料行經台北縣五股鄉○○○ 道路
    蘆成幹112 前，竟不支倒地，且當場右耳出血不止，而致外
    傷合併創傷性腦出血雙側及右顳顱骨骨折、延遲性腦出血左
    側顳腦等重傷，嗣經路人報案而將原告送往馬偕紀念醫院診
    治後。現原告心神狀態已不可處理自己事務，日常生活端賴
    其姐乙○○照料。
二、被告固抗辯稱：「... 原告案發當時爛醉如泥。酒後駕車摔
    倒，為原告受到重傷之原因之一... 被害人與有過失為由，
    減輕賠償金額或免除之。」等語，惟查，依台灣高等法院刑
    96年度上訴字第4927刑事判決認定「被害人所作酒精檢測值
    為261.7mg/dL，雖超過一般「使中樞神經機能減退」標準10
    0mg/dL，然人類對酒精之耐受度，本隨其個人體質及是否經
    常性喝酒而異，再徵以證人詹文和前述被害人雖有醉意，但
    依其仍知下班時要刷卡、理解且清楚回答證人詹文和之上開
    詢問，及騎乘機車前先戴妥安全帽等舉止，可認被害人離開
    公司時仍意識清晰，並無因酒醉致迷醉之程度。... 被害人
    離開公司時，已確因被告持空酒瓶朝其頭部攻擊，致其受有
    頭部傷害、右耳出血等嚴重傷害，足以推認被害人應係兩側
    硬腦膜下出血，被毆打時，尚未即時發生昏迷之現象，而係
    該毆擊行為已經導致被害人顱骨骨折，而產生延滯性（延遲
    性）之出血，其後被害人為此欲去就醫，因距公司短距離之
    3 、4 分鐘機車騎乘之車程後，方始因該出血性逐步擴散，
    漸次使意識不清、昏迷，因而騎乘機車重心難以把握而倒地
    ，並為己身機車壓住... 被害人之受致重傷害與被告之傷害
    行為，不能謂無何相聯繫之因果關係存在，自可認定」等語
    ，由此可知，原告之傷勢，與原告之喝酒並無關係。
三、按因故意或過失，不法侵害他人之權利者，負損害賠償責任
    。故意以背於善良風俗之方法，加損害於他人者亦同。再按
    不法侵害他人之身體或健康者，對於被害人因此喪失或減少
    勞動能力或增加生活上之需要時，應負損害賠償責任。不法
    侵害他人之身體、健康、名譽、自由、信用、隱私、貞操，
    或不法侵害其他人格法益而情節重大者，被害人雖非財產上
    之損害，亦得請求賠償相當之金額。其名譽被侵害者，並得
    請求回復名譽之適當處分。民法第184 條第1 項前段、第19
    3條第1 項、第195 條第1 項定有明文。查被告故意不法侵
    害原告之身體，有如前述，則原告依民法上開規定，請求被
    告賠償。
四、請求之金額新臺幣（下同）12,120,478 元 ：
  (一)醫藥費1,113,186元：
    1.因侵權所為所受之損害，應包括直接與間接之損害，否則
      被害人提起損害賠償訴訟，依法必須向法院提出診斷證明
      ，而被害人負擔診斷書費用，係應加害人侵權行為所引起
      ，自有相當因果關係。最高法院47年台上字第1799號判決
      ：「因受傷而起訴請賠償時，醫院診斷書費用、雇工代耕
      費用，均在得求償之列。」可資參照。
    2.按全民健康保險法第1 條後段固規定，就該法未規定之事
      項應適用保險法相關規定。惟全民健康保險性質上係屬健
      康、傷害保險，除有全民健康保險法第82條規定之情形外
      ，依保險法第130 條、第135 條準用同法第103 條之規定
      ，全民健康保險之保險人不得代位行使被保險人因保險事
      故所生對於第三人之請求權，要無保險法第53條規定適用
      之餘地。是全民健康保險之被保險人，非因汽車交通事故
      受傷害，受領全民健康保險提供之醫療給付，其因侵權行
      為所生之損害賠償請求權並不因而喪失（最高法院89年台
      上字第805 號裁定、93年訴字第71號判決參照）。
    3.參照上開最高法院見解，原告自得請求全部之醫療費用，
      共計1,113,186 元（詳原證2） 。
  (二)看護費用5,357,904元：
    1.已支出部分71,272元（詳原證3）。
    2. 按政府核定每月最低基本薪資15,840元計算（即每日為
       528 元），又依勞動基準法第36 條 規定，勞工每7 日
       中至少應有1 日之休息，同法第37條復規定「紀念日、
       勞動日及其他由中央主管機關規定應放假日，均應休假
       」；而據勞動基準法施行細則第33條所定應放假之日合
       計為19 日 。查每年有52週，即應有52日之休假，再加
       上應放假之19日，勞工每年應休假日總計應為71日。而
       看護工為看護病患致上開之休假、放假日不能使之休假
       而為加班，雇主應依勞動基準法第39 條 規定發給每日
       528 元之加班費，則聘僱外籍看護工，每年應給付全部
       看護金額應為227,568 元。原告係60年9 月3 日出生，
       於95年9 月13日已滿34歲，參照內政部94年台閩地區男
       性簡易生命表，其平均餘命為45 ．95 年（原證4） ，
       按霍夫曼式扣除中間利息（詳原證5） 原告自95年11月
       起得一次請求之看護費為5,286,632 元。
    3.綜上，看護費共計5,357,904 元元（計算方式：71,272＋
      5,286,632元＝5,357,904 元）。
  (三)增加生活上需要522,033元：
    1.看護墊1,195 元、抽痰機5,579 元、輪椅3,800 元、醫療
      用品338 元、救護車費2,600 元、紙尿褲等民生用品4,85
      0 元，共計18,362元。（詳原證6） 。
    2.原告現每日都需使用紙尿褲，每10日須花費594 元（詳原
      證7） ，則每年須花費21,681元（計算方式：365 天÷10
      天×594 元＝21,681元），而原告餘命為45．95年，按霍
      夫曼式扣除中間利息，原告自95年11月起得一次請求紙尿
      褲費用503,671 元（計算方式：21,681元×23．231 （45
      年係數）＝503,671元）。
    3.綜上，增加生活上需要共計522,033 元（計算方式：18,
      362 元＋503,671 元＝522,033 元）。
  (四)喪失勞動能力之損害3,127,355元：
    1.原告原在祥億公司擔任晚班現貨員，有職員工職務證物明
      （詳原證8） ，按喪失勞動能力之賠償金額，應就被害人
      受侵害前之身體狀況、教育程度、專門技能、社會經驗等
      方面酌定，不能以一時一地之工作收入為準（最高法院63
      年台上字第1394號判例意旨參照），以行政院86年10月16
      日頒布施行最低基本工資每月15,840元為基礎計算其勞動
      能力。
    2.原告為60年9 月3 日出生，參酌勞動基準法第3 條、第54
      條自請退休及強制退休之年齡，分別為55歲、工作25年以
      上及60歲，再審酌原告之年齡、重傷害發生前已任職之職
      業及健康狀況等情事，認為原告之勞動年齡應可達60歲，
      即至120 年9 月3 日。原告請求被告賠償自95年2 月1 日
      起至120 年9 月3 日止計25年7 月（合計307 月）。經依
      霍夫曼式計算法，扣除以法定利率計算之中間利息，依此
      計算原告得請求勞動能力減損之損失為3,127,355 元。（
      計算方式：15,840元×197 ．434 （307 月之係數）＝
      3,127,355 元）。
  (五)精神慰撫金2,000,000元：
    1.原告所受傷害程度匪輕，對其日後生活及心理影響甚鉅，
      請求精神慰撫金2,000,000元。
    2.原告身值壯年，被告只因喝酒一事，即持酒瓶毆打原告致
      重傷，原告現生活上端賴其姐乙○○照料，原告所受之痛
      苦，非外人所能體會，而被告身罹肝病與原告請求之精神
      慰撫金無關，且原告並無過失，被告抗辯無理由。
五、為此，聲明求為判決：被告應給付原告12,120,478元，及自
    起訴狀繕本送達之日起至清償日，按週年利率百分之5 計算
    之利息，並願供擔保請准宣告假執行。
貳、被告則以：
一、原告主張其重傷之結果係被告之行為所致部分：
  (一)依臺灣板橋地方法院檢察署函所示（被證3） ，就「... 被
    害人甲○○之傷勢研判，該傷勢是否可能為車禍所致？或者
    係遭重物（如酒瓶）砸擊頭部之可能？又該傷勢若可能係遭
    重物撞擊所致，被害人是否仍有自行騎乘機車之可能？」函
    詢馬偕紀念醫院。馬偕紀念醫院卻回以：「... 應該是車禍
    撞擊所引起。至於車禍前是否仍有其他撞擊需由法醫專家進
    一步求證才是，... 」。可知馬偕紀念醫院已先排除臺灣板
    橋地方法院檢察署對原告重傷之肇因是否為重物砸擊所致之
    設問。
  (二)醫師林潮頡於偵查中已明確證述原告之重傷結果不排除是車
    禍所造成（被告證5） 。亦足以動搖原告主張其重傷結果係
    被告之行為所致之推論。原告卻仍空言主張醫師林潮頡到庭
    作證說傷勢並非是車禍造成。原告此部分所述顯與事實不符
    。
  (三)由台北縣政府警察局蘆洲分局現場勘查報告觀之，可推知原
    告因係酒後駕車爛醉如泥摔車跌倒，導致重傷之結果。因原
    告於95年1 月13日車禍發生後晚間23時53分於馬偕醫院所做
    之血液酒精濃度報告，竟高達261.7 mg/dL 。以肇事率推算
    ，原告當時駕車之肇事率已遠高過一般人肇事率之50倍以上
    ，達到科學家無法估計之程度。亦即，依一般社會大眾之觀
    感，當時原告不但已達到常人所不能及的「爛醉如泥」之程
    度，甚至可以說是已經陷入「迷醉」之程度。一般人醉到這
    種程度，會無法維持平衡，連走路都會摔倒，非常危險。何
    況為駕駛行為？而原告當時卻無視其迷醉之事實，執意去騎
    乘機車自招危難，重心不穩或反應不及造成摔倒，才會發生
    重傷之結果。事實上，原告車禍摔倒碰撞地面之行為，經馬
    偕醫院認定應是發生頭部重傷之結果原因，已如上述。
  (四)退萬步言，縱認被告對原告構成侵權行為，亦因原告因酒後
    駕車，血液酒精濃度太高不能安全駕駛而摔倒，與有過失，
    應依民法第217 條第1 項規定予以減免。
二、有關損害賠償金額之數額部分：
  (一)按請求將來給付之訴，以有預為請求之必要者為限，得提起
    之。民事訴訟法第246 條定有明文。本案原告訴之聲明兼含
    現在給付之訴與將來給付之訴。就將來給付之訴之部分，原
    告自應負擔舉證責任，否則即無權利保護之必要，應予駁回
    。
  (二)原告受有醫藥費損害部分：
    依原證2 醫藥費收據顯示，原告僅支出醫藥費62,892元。故
    其受有之醫藥費之損害僅62,892元，超出之部分如全民健康
    保險之健保支出，並非原告自付額，本非原告之損害，自不
    得擴張請求。
  (三)原告受有看護費之損害部分：
    1.原告主張已支出之71,272元看護費用外，並未再請看護工
      ，而由其胞姊乙○○負責照顧。而依原告起訴狀原證3第1
      頁下方之日期欄為95年10月24日可知，原告之71,272元看
      護費用中，最晚係看護至95年10月24日。
    2.另就看護費之計算，依原告起訴狀原證3 第2 頁基本照顧
      費欄第2 行之金額為22,000元可知，一個月之看護費為
      22,000元。
    3.原告之胞姊乙○○每月之看護費用自不得高於此一金額。
      而原告無法舉證乙○○於95年10月24日前看護原告，故原
      告之看護費用應係自95年10月25日後迄今，按月以22,000
      元計算方屬合理。
    4. 至於原告逾此請求之部分，或為將來給付之訴之性質，
       或未盡舉證責任，自不待言。
  (四)原告增加生活上需要之費用部分：
    除18,362元之費用有憑據，為確實支出外，其餘被告皆否認
    之。
  (五)原告減少勞動能力之損害部分：
    1.就原告主張以每月15,840元為基礎計算其勞動能力，被告
      不爭執之。
    2.故被告得請求之範圍應為自95年1 月14日起，迄今，按月
      以15,840元計算。
    3.至於原告逾此請求之部分，為將來給付之訴之性質，自不
      待言。
  (六)慰撫金部分：
    按慰撫金之多寡，應斟酌雙方之身分、地位、資力與加害之
    程度及其他各種情形核定相當之數額，其金額是否相當，自
    應依實際加害情形與被害人所受之痛苦及雙方之身分、地位
    、經濟狀況等關係決定之。兩造均智識不高，原均從事打零
    工之工作。事發之後，被告目前失去工作，經濟能力不佳，
    且被告目前身罹絕症、已在馬偕醫院住院治療中（被證8）
    ，另考量到當時原告酒後駕車摔倒與有過失，足認原告請求
    200 萬元之慰撫金額顯屬過高，應予酌減。
  (七)原告已向臺灣板橋地方法院檢察署申請犯罪被害人補償金33
    0,259 元，故應予以扣除。
三、為此，求為聲明駁回原告之訴及假執行之聲請，如受不利判
    決，願供擔保請准宣告免為假執行。
、本院之判斷：
一、本件原告主張兩造於95年1 月30日20時許，在祥億公司卸貨
    區內，因細故而生口角，被告竟基於傷害他人身體之犯意，
    持酒瓶朝原告之頭部重擊一下後，致原告受有頭部血腫之傷
    害，原告隨即自行騎乘車號ppw －772 號重機車離去，詎料
    行經台北縣五股鄉○○○ 道路蘆成幹112 前，竟不支倒地，且
    當場右耳出血不止，而致外傷合併創傷性腦出血雙側及右顳
    顱骨骨折、延遲性腦出血左側顳腦等重傷，嗣經路人報案而
    將原告送醫院診治，其後經多次診療療養，現仍意識不清，
    呈失語、重度肢障等症狀之重傷害之事實，有關刑事部分，
    業經台灣高等法院於97年3 月27日，以96年度上訴字第4927
    號判處被告罪刑在案，有判決書正本附卷可稽（本院卷第73
    頁至第81頁），原告並引用該項證據資料。
二、被告固以：上述臺灣板橋地方法院檢察署函示及馬偕紀念醫
    院之回函、醫師林潮頡於偵查中之證言，以及台北縣政府警
    察局蘆洲分局現場勘查報告而主張免責，惟查：(一)馬偕紀念
    醫院回函略以：「... 應該是車禍撞擊所引起。至於車禍前
    是否仍有其他撞擊需由法醫專家進一步求證才是，... 」，
    並未排除被告持酒瓶朝原告之頭部重擊之因素。(二)醫師林潮
    頡於偵查中證述原告之重傷結果不排除是車禍所造成，亦未
    排除被告持酒瓶朝原告之頭部重擊之因素。(三)至於台北縣政
    府警察局蘆洲分局現場勘查報告，係事後之現場勘查紀錄，
    亦未排除被告持酒瓶朝原告之頭部重擊之因素。況上開刑事
    判決認定：「被害人所作酒精檢測值為261.7mg/dL，雖超過
    一般『使中樞神經機能減退』標準100mg/dL，然人類對酒精
    之耐受度，本隨其個人體質及是否經常性喝酒而異，再徵以
    證人詹文和前述被害人雖有醉意，但依其仍知下班時要刷卡
    、理解且清楚回答證人詹文和之上開詢問，及騎乘機車前先
    戴妥安全帽等舉止，可認被害人離開公司時仍意識清晰，並
    無因酒醉致迷醉之程度。... 被害人離開公司時，已確因被
    告持空酒瓶朝其頭部攻擊，致其受有頭部傷害、右耳出血等
    嚴重傷害，足以推認被害人應係兩側硬腦膜下出血，被毆打
    時，尚未即時發生昏迷之現象，而係該毆擊行為已經導致被
    害人顱骨骨折，而產生延滯性（延遲性）之出血，其後被害
    人為此欲去就醫，因距公司短距離之3 、4 分鐘機車騎乘之
    車程後，方始因該出血性逐步擴散，漸次使意識不清、昏迷
    ，因而騎乘機車重心難以把握而倒地，並為己身機車壓住
    ... 被害人之受致重傷害與被告之傷害行為，不能謂無何相
    聯繫之因果關係存在，自可認定」等語，顯見原告之受致重
    傷害與被告之傷害行為，有聯繫之因果關係存在。綜上，原
    告主張之事實，堪信為真實。
三、按因故意或過失，不法侵害他人之權利者，負損害賠償責任
    。不法侵害他人之身體或健康者，對於被害人因此喪失或減
    少勞動能力，或增加生活上之需要時，應負損害賠償責任。
    不法侵害他人之身體、健康、名譽、自由、信用、隱私、貞
    操，或不法侵害其他人格法益而情節重大者，被害人雖非財
    產上之損害，亦得請求賠償相當之金額，民法第184 條第1
    項、193 條第1 項、第195 條第1 項分別定有明文。本件被
    告對原告有侵權行為，已如前述，被告自應負損害賠償責任
    。
四、次按請求將來給付之訴，以有預為請求之必要者為限，得提
    起之。民事訴訟法第246 條定有明文。將來履行期屆至，債
    務人有不為履行之虞者，應許債權人於未屆履行期前，預先
    取得給付判決，一俟履行期屆至，得基於該判決聲請強制執
    行，以實現私權。凡居於未來履行狀態有實現給付之必要者
    ，均可先行提起將來給付之訴。本案原告訴之聲明中有關看
    護費、增加生活上需要之費用、減少勞動能力之損害部分，
    兼含有將來給付之訴，其中已屆履行期部分，被告已有不履
    行之情形，就未屆履行期部分，原告自得要求為命將來給付
    之判決。
五、茲就原告據以請求被告賠償之項目及金額逐項審酌如下：
  (一)醫療費用：
    1.按全民健康保險法第1 條後段固規定，就該法未規定之事
      項應適用保險法相關規定。惟全民健康保險性質上係屬健
      康、傷害保險，除有全民健康保險法第82條規定之情形外
      ，依保險法第130 條、第135 條準用同法第103 條之規定
      ，全民健康保險之保險人不得代位行使被保險人因保險事
      故所生對於第三人之請求權，要無保險法第53條規定適用
      之餘地。是全民健康保險之被保險人，非因汽車交通事故
      受傷害，受領全民健康保險提供之醫療給付，其因侵權行
      為所生之損害賠償請求權並不因而喪失（最高法院89年台
      上字第805 號裁定、93年訴字第71號判決參照），
    2.本件原告支出醫療費用，共計1,113,186 元（詳原證2）
      ，依上開說明，原告自得請求全部之醫療費用。
  (二)看護費用：
    1.原告已支出部分計71,272元（詳原證3） ，此部分為被告
      所不爭執，原告此部分之請求，自屬有據。
    2.原告受傷後，自95年11月起，由原告之姊姊乙○○擔任看
      護，已據證人乙○○證述屬明確（本院卷第95頁至第97頁
      ）。原告雖未僱請看護，惟有關看護之工作係由其親友擔
      任，此項親友看護之恩惠，尚不能加惠於被告，原告仍得
      請求看護費用（最高法院86年台上字第2005號、89年台上
      字第1749號判決意旨參照）。
    3.原告主張：按政府核定每月最低基本薪資15,840元計算（
      即每日為528 元），又依勞動基準法第36條規定，勞工每
      7 日中至少應有1 日之休息，同法第37條復規定「紀念日
      、勞動日及其他由中央主管機關規定應放假日，均應休假
      」；而據勞動基準法施行細則第33條所定應放假之日合計
      為19日。查每年有52週，即應有52日之休假，再加上應放
      假之19日，勞工每年應休假日總計應為71日。而看護工為
      看護病患致上開之休假、放假日不能使之休假而為加班，
      雇主應依勞動基準法第39條規定發給每日528 元之加班費
      ，則聘僱外籍看護工，每年應給付全部看護金額應為227,
      568 元。被告認為1 個月之看護費用為22,000元，每年之
      看護費用則為264,000 元，原告請求1 年之看護費用額，
      並未逾被告認定1 年看護費用264,000 元之範圍。原告請
      求被告每年應給付全部看護金額應為227, 568元，亦屬有
      據。
    4.原告係60年9 月3 日出生，於95年9 月13日已滿34歲，參
      照內政部94年台閩地區男性簡易生命表，其平均餘命為45
      ．95年（原證4） ，按霍夫曼式扣除中間利息（詳原證5
      ）原告自95年11月起得一次請求之看護費為5,286,632 元
      。
    5.原告得請求之看護費共計5,357,904 元（計算方式：71,
      272 ＋5,286,632 元＝5,357,904 元）。
  (三)增加生活上需要之費用元：
    1.原告已支出部分計18,362元。（詳原證6） ，此部分為被
      告所不爭執，原告此部分之請求，自屬有據。
    2.被告多次診療療養，現仍意識不清，呈失語、重度肢障等
      症狀，有如上述。原告主張原告有使用紙尿褲之必要，亦
      屬有據。又原告主張現每日都需使用紙尿褲，每10日須花
      費594 元（詳原證7） ，亦屬相當。則原告每年須花費
      21,681元（計算方式：365 天÷10天×594 元＝21,681元
      ），而原告餘命為45．95年，按霍夫曼式扣除中間利息，
      原告自95年11月起得一次請求紙尿褲費用503,671 元（計
      算方式：21,681元×23．231 （45年係數）＝503,671 元
      ）。
    3.綜上，原告增加生活上需要共計522,033 元（計算方式：
      18,362元＋503,671 元＝522,033 元）。
  (四)喪失勞動能力之損害：
    1.原告主張以每月15,840元為基礎計算其勞動能力，為被告
      所不爭執。
    2.原告為60年9 月3 日出生，參酌勞動基準法第3 條、第54
      條自請退休及強制退休之年齡，分別為55歲、工作25年以
      上及60歲，再審酌原告之年齡、重傷害發生前已任職之職
      業及健康狀況等情事，認為原告之勞動年齡應可達60歲，
      即至120 年9 月3 日。原告請求被告賠償自95年2 月1 日
      起至120 年9 月3 日止計25年7 月（合計307 月）。經依
      霍夫曼式計算法，扣除以法定利率計算之中間利息，依此
      計算原告得請求勞動能力減損之損失為3,127,355 元。（
      計算方式：15,840元×197 ．434 （307 月之係數）＝
      3,127,355 元）。
  (五)精神慰藉金：
    1.按法院對於慰撫金之量定，應斟兩造之身分、地位及經濟
      狀況等關係定之（最高法院57年度臺上字第1663號判決意
      旨、74年度第9 次民事庭會議決議要旨參照）。
    2.本院經審酌本件事故，致原告不支倒地，且當場右耳出血
      不止，而致外傷合併創傷性腦出血雙側及右顳顱骨骨折、
      延遲性腦出血左側顳腦等重傷，經診療療養，現仍意識不
      清，呈失語、重度肢障等症狀。兩造均智識不高，原均從
      事打零工之工作，事發之後，被告目前失去工作，經濟能
      力不佳，且被告目前身罹絕症、已住院治療中（被證8）
      ，另考量到當時原告酒後駕車摔倒與有過失（詳如後述）
      ，認為原告請求被告賠償之精神慰撫金，以1,000,000 元
      為允當。
  (六)綜上所述，原告得請求被告賠償之數額共為11,120,478元（
    1,113,186 元＋5,357,904 元＋522,033 元＋3,127, 355元
    ＋1,000,000 元＝11,120,478元）。
六、按損害之發生或擴大，被害人與有過失者，法院得減輕賠償
    金額，或免除之，民法第217 條第1 項定有明文。此項規定
    之目的在謀求加害人與被害人間之公平，倘受害人於事故之
    發生亦有過失時，由加害人負全部賠償責任，未免失諸過酷
    ，是以賦與法院得不待當事人主張，減輕其賠償金額或免除
    之權。換言之，基於過失相抵之責任減輕或免除，非僅為抗
    辯之一種，亦可使請求權全部或一部為之消滅，故裁判上得
    以職權斟酌之。又所謂被害人與有過失，只須其行為為損害
    之共同原因，且其過失行為並有助成損害之發生或擴大者，
    即屬相當，不問賠償義務人應負故意、過失或無過失責任，
    均有該條項規定之適用（最高法院86年台上字第1178號判決
    意旨參照）。本件被告抗辯稱；原告於95年1 月13日車禍發
    生後晚間23時53分於馬偕醫院所做之血液酒精濃度報告，高
    達261.7 mg/dL ，此為原告所不爭執。按諸常情，原告駕駛
    機車時，血液酒精濃度太高，當不能安全駕駛，致發生事故
    ，原告行為為損害之共同原因，且其過失行為並有助成損害
    之擴大，依上開說明，被告與有過失，應依民法第217 條第
    1 項規定，減輕被告賠償金額。本院斟酌兩造原因力之強弱
    與過失之輕重，減輕被告所賠償金額十分之四。換言之，被
    告應賠償金額為6,672,287 元（計算方式：11,120,478元×
    0 ．6 ＝6,672,287 元）。
七、原告已向臺灣板橋地方法院檢察署申請犯罪被害人補償金33
    0,259 元，為原告所不爭執，此部分故應予以扣除，原告得
    請求之金額為6,342,028 元（計算方式：6,672,287 元－
    330 ,259 元 ＝6,342,028 元）。
八、從而，原告請求被告給付6,342,028 元，及自起訴狀繕本送
    達翌日即96年4 月25日起至清償日止，按週年利率5%計算之
    利息，為有理由，應予准許。原告逾此部分之請求，為無理
    由，應予駁回。
九、原告勝訴部分，原兩造陳明願供擔保，聲請宣告假執行或免
    為假執行，均核無不合，爰酌定相當擔保金額分別准許之並
    。至於原告敗訴部分，其假執行之聲請失所依附，併予駁回
    。
十、本件事證已臻明確，兩造其餘攻擊防禦方法及所提之證據，
    經審酌後認於本判決結果不生影響，爰不一一論述，附此敘
    明。
肆、結論：本件原告之訴，為一部有理由，一部無理由，依民事
    訴訟法第79條、第390 條第2 項、第392 條第2 項，判決如
    主文。
中    華    民    國    97    年    7     月    16    日
                  民事第一庭    法  官  李世貴
以上正本係照原本作成
如對本判決上訴，須於判決送達後20日內向本院提出上訴狀
中    華    民    國    97    年    7     月    22    日
                                書記官  蘇哲男


司法院資訊處製作；財團法人民間司法改革基金會備份。
